臺灣高等法院刑事判決　　　　　 94年度重上更(五)字第166號
上　訴　人
即自訴人　　乙○○
被　　　告　甲○○
選任辯護人　張玉希律師
上列上訴人因被告偽造文書等案件，不服臺灣臺北地方法院八十
四年度自字第四二四號、第四二五號，中華民國八十五年二月七
日第一審判決，提起上訴，經判決後，最高法院第五次發回更審
，本院判決如左：
    主  文
原判決撤銷。
本件自訴不受理。
    理  由
一、自訴意旨略以：大班西餅食品有限公司（下稱大班公司）於
    民國（下同）八十一年四月十五日設立登記時，資本總額僅
    為五百萬元，董事一人即被告甲○○之父陳添助，被告為實
    際執行業務之人，八十一年十二月三十日大班公司資本總額
    增加為新臺幣（下同）一千五百萬元。於八十三年四月間，
    自訴人乙○○向被告買受大班公司在台北地區之乳品行銷設
    備及公司股權，其中包括大班公司全部股權、全部資產設備
    及部分另登記於代統企業股份有限公司（下稱代統公司）名
    下之車輛、設備等，八十三年五月二十三日原大班公司全部
    股權即因上述買賣而全部移轉並變更登記予自訴人及其指定
    之股東，即自訴人妹婿林輝源、妹葉香君、妹葉美伶、前妻
    蔡幸茹，此時資本額即一千五百萬元，且自訴人為董事長。
    詎被告利用辦理上開變更登記，持有乙○○等人新刻董事及
    股東印鑑章未還之機會，竟於八十三年七月二十六日未經股
    東會同意，偽造自訴人及林輝源、葉香君、葉美伶、蔡幸茹
    等人之署押，盜用彼等之印鑑章，偽造股東會議紀錄、股東
    同意書、變更登記申請書、修正之章程、繳款證明、會計師
    查核報告書、公司登記卡、變更登記事項卡，並持以向主管
    機關辦理變更登記增資為資本總額三千萬元及虛列被告出資
    一千五百萬元成為股東，更於八十三年八月三十日擅自變更
    其為大班公司之董事，使公務員登載不實事項於職務上所掌
    之公文書，並於八十三年七月二十六日申辦增資登記時，盜
    刻自訴人印章據以偽填申請書等文件，申辦自訴人乙○○董
    事印鑑章變更登記。因認被告涉刑法第二百十七條、第二百
    十條、第二百十六條、第二百十四條偽造文書等罪嫌等語。
二、按自訴人應委任代理人到場，前項代理人應選任律師任之；
    自訴人未委任代理人，法院應定期間以裁定命其委任代理人
    ，逾期仍未委任者，應諭知不受理之判決；第二審之審判除
    另有規定外，準用第一審審判之規定，此刑事訴訟法第三十
    七條、第三百二十九條第二項、第三百六十四條定有明文。
    又九十二年九月一日前提起第二審上訴之自訴案件，經最高
    法院發回更審時，新法已施行，應委任律師為自訴代理人。
    蓋案件經本院發回第二審更審，為另一審級訴訟程序之開始
    ，新法既已施行，自應適用，並無刑事訴訟法施行法第七條
    之三但書之適用，參照刑事訴訟法第三十八條準用第三十條
    規定及司法院院字第一七五五號解釋，自訴人委任律師為代
    理人之委任狀，應於每一審級提出，第二審審級程序既已重
    新開始，自應委任律師為代理人，亦有最高法院九十四年第
    六、七次刑事庭會議關於刑事訴訟法自訴由律師代理制度之
    決議足資參照。
三、再按刑事案件，一經提起公訴、自訴或上訴而繫屬於法院，
    訴訟主體相互間在該審級發生訴訟上之權利義務關係，法院
    與當事人均應受其拘束，故訴訟繫屬中，受繫屬之法院自應
    對之加以裁判，但一經終局判決，原審級訴訟關係即歸消滅
    ，從而自訴案件倘經繫屬之第一審或第二審法院為終局判決
    ，該審級訴訟關係即已消滅，當事人若不服提起上訴，乃繫
    屬另一審級之開始，並無信賴保護原則之適用。刑事訴訟法
    施行法第七條之三前段，復明定九十二年九月一日施行之修
    正刑事訴訟法施行前，已繫屬於各級法院之案件，其以後之
    訴訟程序，應依修正刑事訴訟法終結之。又案件經最高法院
    發回第二審更審，為另一審級訴訟程序之開始，新法既已施
    行，自應適用，並無刑事訴訟法施行法第七條之三但書之適
    用，參照刑事訴訟法第三十八條準用第三十條規定及司法院
    院字第一七五五號解釋，自訴人委任律師為代理人之委任狀
    ，應於每一審級提出，第二審審級程序既已重新開始，自應
    委任律師為代理人，準此，九十二年九月一日前提起第二審
    上訴之自訴案件，經最高法院發回更審時，新法已施行，應
    委任律師為自訴代理人。查本件上訴人即自訴人乙○○認被
    告甲○○偽造文書等案件提起自訴，經原審判決被告無罪後
    ，自訴人不服臺灣臺北地方法院八十四度自字第四二四號，
    中華民國85年2月7日第一審判決，雖於九十二年九月一日修
    正刑事訴訟法施行前提起上訴，經判決後，由最高法院第五
    次發回更審，並未委任律師為代理人，揆諸前揭說明，本件
    自訴之法律上必備程式顯有欠缺，本院乃於九十四年十月二
    十六日裁定命自訴人於七日內補正，該裁定於同年十一月三
    日寄存送達，此有送達證書在卷可稽，應自同年月十三日生
    效，應於二十一日到期（本為二十日到期，惟該日為例假日
    ，依法順延一天），迄今仍未依裁定內容補正，其自訴之程
    序違背規定，自應諭知不受理之判決，爰由本院將原判決予
    以撤銷，另諭知本件自訴不受理，並不經言詞辯論為之。
據上論斷，應依刑事訴訟法第三百六十九條第一項前段、第三百
六十四條、第三百二十九條第二項、第三百四十三條、第三百零
七條，判決如主文。
中　　華　　民　　國　　94　　年　　11　　月　　30　　日
　　　　　　　　　刑事第二十一庭審判長法　官　溫耀源
　　　　　　　　　　　　　　　　　　  法　官　段景榕
　　　　　　　　　　　　　　　　　　  法　官　周政達
以上正本證明與原本無異。
如不服本判決，應於收受送達後十日內向本院提出上訴書狀，其
未敘述上訴之理由者並得於提起上訴後十日內向本院補提理由書
（均須按他造當事人之人數附繕本）。
                                      書記官　陳菊珍
中　　華　　民　　國　　94　　年　　11　　月　　30　　日
